【裁判字號】    89,訴,102
【裁判日期】    890613
【裁判案由】    違反槍砲彈藥刀械管制條例
【裁判全文】
臺灣雲林地方法院刑事判決                          八十九年度訴字第一二號
    公  訴  人  臺灣雲林地方法院檢察署檢察官
    被      告  丙○○
    選任辯護人  施登煌
右列被告因違反槍砲彈藥刀械管制條例案件，經檢察官提起公訴（八十九年度偵字第
九二○號），本院判決如左：
    主  文
丙○○未經許可，寄藏手槍，處有期徒刑陸年，併科罰金新臺幣伍拾萬元，罰金如易
服勞役，以罰金總額與陸個月之日數比例折算。
扣案之制式半自動手槍貳把（含彈匣貳個）及制式子彈拾貳顆均沒收。
    事  實
一、丙○○明知真實姓名年籍不詳綽號「大胖悌」之成年男子所持有之奧地利ＧＬＯ
    ＣＫ廠十七型口徑九ＭＭ之制式半自動手槍（槍枝管制編號000000000
    0號，槍身號碼ＫＴ七四八）、奧地利ＧＬＯＣＫ廠十九型口徑九ＭＭ之制式半
    自動手槍（槍枝管制編號0000000000號，槍身號碼ＣＺＤ八五二）各
    一把及口徑九ＭＭ具有殺傷力之制式子彈二十顆，屬槍砲彈藥刀械管制條例管制
    之槍砲及彈藥，非經主管機關許可，不得寄藏、持有，竟於民國八十四、五年間
    某日，在雲林縣四湖鄉○○村○○○路市場巷八號住處，受綽號「大胖悌」之委
    託代為寄藏，嗣於八十九年二月二十二日晚間，在雲林縣四湖鄉鹿場村一八五號
    鳳舞餐廳內，為警查獲，並扣得上開制式手槍二把及子彈十九顆。
二、案經雲林縣警察局台西分局報請臺灣雲林地方法院檢察署檢察官偵查起訴。
    理  由
一、訊據被告丙○○對於右揭時、地攜帶上開制式手槍二把及子彈十九顆前往「鳳舞
    餐廳」之事實供認不諱，惟矢口否認有上開犯行，辯稱：前開查獲之制式手槍二
    把及子彈二十顆，原置於一綽號「大胖悌」之男子委託伊代為保管之旅行袋內，
    伊於受託保管之際，並不知綽號「大胖悌」之男子寄託保管之物係手槍及子彈，
    直至八十九年二月二十二日前兩、三天因好奇開啟旅行袋，始發現旅行袋內置放
    之物為手槍及子彈，但因不知上開手槍二把是否為真槍，始將之取出以供友人觀
    看云云。經查，（一）上開裝有槍彈之旅行袋係「大胖悌」於八十四、五年間交
    付與被告委託其保管，已據被告於警、偵訊及本院審理時自承在卷，並有上開槍
    彈扣案可資佐證，且上開槍彈經送內政部警政署刑事警察局鑑驗結果，扣案之上
    開手槍二把，分係奧地利ＧＬＯＣＫ廠十七型口徑九ＭＭ之制式半自動手槍（槍
    枝管制編號0000000000號，槍身號碼ＫＴ七四八）、奧地利ＧＬＯＣ
    Ｋ廠十九型口徑九ＭＭ之制式半自動手槍（槍枝管制編號0000000000
    號，槍身號碼ＣＺＤ八五二），槍管內皆具陸條右旋之來復線，機械性能良好，
    可擊發子彈，認具殺傷力；制式子彈十九顆（經試射七顆），均係制式口徑9mm
    子彈，認具殺傷力，有內政部警政署刑事警察局八十九年二月二十三日刑鑑字第
    二二五○二號鑑驗通知書一紙在卷可稽。（二）被告與前揭綽號「大胖悌」之成
    年男子僅為一同飲酒而認識，並無深交，且「大胖悌」於八十四、五年間，將前
    開旅行袋交予被告代為保管之後，即未再於被告聯絡等情，已經被告於警訊中供
    承在卷，衡諸常情，若被告確不知前開旅行袋內置放之物為何，豈有於前揭綽號
    「大胖悌」之成年男子交予上開旅行袋，且從未與之聯絡之情形下，長達四、五
    年之間，皆不曾因懷疑、好奇或因擔心上開旅行袋內置放之物品是否已隨時間經
    過而腐敗，因之開啟查看之理？可見被告於受上開綽號「大胖悌」之成年男子保
    管上開旅行袋之初，即已知悉其上開旅行袋內置放之物品為上開手槍及子彈；且
    被告於餐廳與案外人乙○○發生口角即揚言三分鐘後帶傢伙到店等情，復據證人
    甲○○證述在卷，足見被告對上開槍彈為制式槍彈之事實，早有認識。（三）被
    告攜帶上開已上膛之手槍及子彈出門時，曾因不慎誤扣扳機，致向地面發射一顆
    子彈等情，亦經被告於本院審理時供承在卷（見本院八十九年三月三十日訊問筆
    錄），若被告對於上開制式手槍、子彈具有殺傷力本無認識，焉有於不慎擊發一
    顆子彈，親眼目睹上開手槍之機械性能良好，可以擊發子彈之狀況下，非但不因
    之感到驚慌或意外，反而仍將上開手槍及子彈攜往「鳳舞餐廳」之可能？綜上所
    陳，顯見被告早已確知上開手槍及子彈，為具有殺傷力之制式手槍及制式子彈，
    被告所辯無非事後避重就輕之詞，委無足取。本件事證已臻明確，被告犯行洵堪
    認定。
二、按槍砲彈藥刀械管制條例第七條第四項、第十二條第四項，係將「持有」與「寄
    藏」為分別處罰之規定，則單純之持有固不包括寄藏，但寄藏之受人委託代為保
    管，其保管本身所為之持有，既係寄藏之當然結果，法律上自宜僅就寄藏行為為
    包括之評價，不應另就持有予以論罪（最高法院七十四年臺上字第三四００號判
    例參照）。本件被告丙○○於前揭時地受託代為保管，未經許可而寄藏持有上開
    手槍二把及子彈二十顆，核其所為，係犯槍砲彈藥刀械管制條例第七條第四項未
    經許可寄藏手槍罪及同條例第十二條第四項之未經許可寄藏子彈罪。公訴人認被
    告未經許可，寄藏子彈部分係犯同法第十一條第四項之罪，尚有未洽，起訴法條
    應予變更。被告一次寄藏行為，同時觸犯上述二罪名，為想像競合犯，應依刑法
    第五十五條之規定，從較重之未經許可寄藏手槍罪處斷。爰審酌被告犯罪之動機
    、目的、手段及品行、智識程度、犯罪所生之危害與犯罪後態度等一切情狀，量
    處如主文所示之刑，並就併科罰金刑部分諭知易服勞役之折算標準，以示儆懲。
三、至扣案之奧地利ＧＬＯＣＫ廠十七型口徑九ＭＭ之制式半自動手槍（槍枝管制編
    號0000000000號，槍身號碼ＫＴ七四八）、奧地利ＧＬＯＣＫ廠十九
    型口徑九ＭＭ之制式半自動手槍（槍枝管制編號0000000000號，槍身
    號碼ＣＺＤ八五二）二把，及制式子彈十二顆（原扣案子彈十九顆，經送內政部
    刑事警察局鑑定試射七顆後，尚餘子彈十二顆），併依刑法第三十八條第一項第
    一款之規定宣告沒收之。
四、按人民身體之自由應予保障，憲法第八條設有明文。限制人身自由之法律，其內
    容須符合憲法第二十三條所定要件。保安處分係對受處分人將來之危險性所為拘
    束其身體、自由等之處置，以達教化與治療之目的，為刑罰之補充制度。本諸法
    治國家保障人權之原理及刑法之保護作用，其法律規定之內容，應受比例原則之
    規範，使保安處分之宣告，與行為人所為行為之嚴重性、行為人所表現之危險性
    ，及對於行為人未來行為之期待性相當。槍砲彈藥刀械管制條例第十九條第一項
    規定：「犯第七條、第八條、第十條、第十一條、第十二條第一項至第三項、第
    十三條第一項至第三項之罪，經判處有期徒刑者，應於刑之執行完畢或赦免後，
    令入勞動場所，強制工作，其期間為三年。」此項規定不問對行為人有無預防矯
    治其社會危險性之必要，一律宣付強制工作三年，限制其中不具社會危險性之受
    處分人之身體、自由部分，其所採措施與所欲達成預防矯治之目的及所需程度，
    不合憲法第二十三條所定之比例原則。犯上開條例第十九條所定之罪，不問對行
    為人有無預防矯治其社會危險性之必要，一律宣付強制工作三年之部分，與本解
    釋意旨不符，應自本解釋公布之日起不予適用。犯該條例第十九條第一項所列舉
    之罪，依個案情節符合比例原則部分，固應適用該條例宣告保安處分；至不符合
    部分而應宣告保安處分者，則仍由法院斟酌刑法第九十條第一項規定之要件，依
    職權為之，於此，自無刑法第二條第二項之適用，亦即仍有從新從輕原則之適用
    ，為司法院大法官釋字第四七一號解釋著有明文。揆諸上開說明，本件被告丙○
    ○自八十四、五年間持有上開槍彈至查獲之時為止，並未持該批槍彈為任何犯行
    ，有台灣高等法院檢察署刑案紀錄簡覆表在卷可憑，其未經許可持有槍彈期間，
    雖曾誤射一發子彈，惟未持犯他刑案，亦未造成任何實害，其行為之嚴重性及所
    表現之危險性尚非重大，經此刑之宣告及執行，即應知所惕勉，依上開比例原則
    ，顯無處以保安處分加以矯治之社會危險性，爰不另行宣告保安處分，併此敘明
    。
據上論斷，應依刑事訴訟法第二百九十九條第一項前段、第三百條，槍砲彈藥刀械管
制條例第七條第四項、第十二條第四項，刑法第十一條前段、第五十五條、第四十二
條第三項、第三十八條第一項第一款，判決如主文。
本案經檢察官林伯宇到庭執行職務。
中      華      民      國     八十九      年     六     月     十三    日
                                         臺灣雲林地方法院刑事第二庭
                                             審判長法官  紀  文  勝
                                                   法官  蔣 得  忠
                                                   法官  冷  明  珍
右正本證明與原本無異。
如不服本判決，應於判決送達後十日內向本院提出上訴狀( 應附繕本 )。
                                                 書記官  周  麗  雲
中    華    民    國       八十九       年       六      月    二十三   日
槍砲彈藥刀械管制條例第七條第四項
未經許可，持有、寄藏或意圖販賣而陳列第一項所列槍砲、彈藥者，處五年以上有期
徒刑，併科新臺幣一千萬元以下罰金。
槍砲彈藥刀械管制條例第十二條第四項
未經許可，持有、寄藏或意圖販賣而陳列子彈者，處五年以下有期徒刑、併科新臺幣
三百萬元以下罰金。


司法院資訊處製作；財團法人民間司法改革基金會備份。
